【裁判字號】    94,易,285
【裁判日期】    950209
【裁判案由】    竊盜等
【裁判全文】
臺灣高雄地方法院刑事判決               94年度易字第285號
公  訴  人  臺灣高雄地方法院檢察署檢察官
被      告  甲○○
                    號
上列被告因竊盜等案件，經檢察官提起公訴（94年度偵字第114
、145、1344號），本院判決如下：
    主  文
甲○○連續竊盜，處有期徒刑捌月。
    事  實
一、甲○○前有施用毒品惡習，並有慢性精神分裂疾病，其於民
    國93年間，因其父親罹患重病，復又大量施用安非他命毒品
    ，致因藥物濫用而加重病情，常產生幻聽、幻想之情形，雖
    對外界事務仍有知覺及辨別是非能力，但其精神狀況已達精
    神耗弱之程度。93年12月間，其於此種精神狀態下，基於侵
    入住宅及竊盜之概括犯意，連續於下列時、地為竊盜行為：
（一）93年12月14日上午7 時10分許，進入己○○位於高雄縣大
      寮鄉○○村○○○路276 號之住處，向在該住宅1 樓後方
      吃早餐之己○○佯稱要找友人「文仔」，己○○告以該處
      並無此人，甲○○即轉身外出並騎乘吳代炎所有車號
      SA5-916 號機車離去，己○○則返回用餐，其後不久，甲○○復返回該住處，並侵入2 樓房間內竊取置放於抽屜內
      之金項鍊1 條及彰化銀行定存單2 紙，嗣回到樓下1 樓客
      廳翻找財物時，經己○○發覺制止，經甲○○翻出口袋表
      示未竊得財物，己○○乃任其離去。嗣於當日晚上己○○
      媳婦下班回家後，始發現有上開物品遭竊，乃報警循線查
      獲上情。
（二）93年12月17日中午12時27分許，侵入丙○○位於高雄縣大
      寮鄉○○路2 號3 樓之住宅（侵入住宅部分未據告訴），
      徒手竊取金項鍊1 條及觀音佛像玉墜1 塊，得手後離去。
      嗣丙○○返家後發現其住處3 樓遭翻箱倒櫃，經提供其住
      處1 樓所側錄之監視錄影帶供警方查察，始循線查獲上情
      ，並扣得配戴於甲○○脖子上之上開失竊物品。
（三）93年12月19日上午9 時45分許，在高雄縣大寮鄉○○村○○路與光華路附近之菜市場，徒手竊取丁○○放置其賣菜
      所得之零錢盆，盆內計有新台幣（下同）1172元，得手後
      剛離去之際，為丁○○與在場目擊之庚○○發覺制止而報
      警查獲，並扣得上開現金。
二、案經己○○、丙○○訴由高雄縣政府警察局林園分局報告臺
    灣高雄地方法院檢察署檢察官偵查起訴。
    理  由
一、本件所引用各項證據，當事人對各項證據之證據能力均不爭
    執，且本院業於審判期日依法定證據方法及調查程序進行調
    查，並予當事人陳述意見機會，核無法定無證據能力之情形
    ，自得引為本案論罪科刑之依據，合先敘明。
二、被告甲○○於本院審理中，對上開事實欄一（二）、（三）
    部分，均已坦白承認，核與證人丁○○、丙○○、楊乙○○
    、庚○○到庭證述情節相符，並有忠義派出所受理各類案件
    紀錄表、現場勘查圖、受理刑事案件報案三聯單、93年12月
    17 日 扣押筆錄、扣押物品目錄表、93年12月19日扣押筆錄
    、扣押物品目錄表、照片10幀，丙○○及丁○○立具之贓物
    領據等可資佐證，堪認被告自白與事實相符。惟被告矢口否
    認有事實欄一、（一）所述之竊盜犯行，辯稱：我當時是要
    去找朋友「文仔」，且當時證人還有對我搜身後才讓我走，
    該件我沒有竊盜云云。經查：
（一）證人即被害人己○○到庭證稱：當天早上7 點左右，我在
      住處裡面吃早餐，被告進入我屋內說要找人，我說沒有這
      個人，我就跟著他走出去，我看他離開，我再進入裡面吃
      早餐，後來聽見屋前客廳有聲音，我就到前面查看，看見
      被告在翻動我的東西，他說沒有偷我東西，我看沒有物品
      失竊，當時我兒子也有起來，我們看沒有物品遺失所以就
      讓被告離開，我兒子當時有記下被告機車車牌號碼，下午
      我媳婦回來到2 樓房間，發現有物品遺失，我才知道是早
      上被告竊取的等語。準此，被告先後進入己○○住處有2
      次，若被告辯解係要找「文仔」之人一事為真，其第1 次
      既經己○○告知並無該人，何以離去後又進入己○○住處
      ，顯然不能自圓其說。
（二）被告第2 次進入己○○住處，因翻動該住處1 樓前方客廳
      物品，始驚動在後方食用早餐之己○○，則被告至少已有
      著手翻找他人物品之竊取行為，而當時經己○○發覺後，
      被告雖陳稱已依己○○要求而將口袋內物品翻開（參見高
      雄縣政府警察局林園分局林警刑移字第1873號案件被告第
      1 次調查筆錄），當時並未發現被告口袋內有上開遭竊物
      品，己○○始讓被告離去。然事實上本件己○○遭竊之物
      品乃金項鍊1 條及銀行定存單2 紙，其體積尚非巨大，衡
      情極易藏在身體其他處所而非衣服或褲子口袋之內，而己○○與被告素無怨隙，亦無誣指故陷被告之必要，故己○○固未當場目睹被告至其住處2 樓行竊之過程，然事發當
      日下午其媳婦下班回家後，即發現失竊上開物品，參以被
      告當天在該處1 樓客廳有翻找財物之著手竊盜犯行，被告
      自難脫免其責。
（三）事實上，被告因精神狀態並非穩定，經本院依法送財團法
      人臺灣省私立高雄仁愛之家附設慈惠醫院為精神鑑定，其
      中關於第捌項第二點「王員對本案之陳述」部分，記載：
      「王員坦承犯行，認為自己連續三次的偷竊行為都是因為
      幻聽干擾……」等詞，亦可間接佐證被告就本件確有竊取
      己○○住處上開財物無疑，其上開辯解核屬卸責之詞，無
      足採信。
    綜上所述，本件事證明確，被告上開犯行，均堪以認定，應
    予依法論科。
三、按刑法上之心神喪失與精神耗弱，應依行為時精神障礙程度
    之強弱而定，如行為時之精神，對於外界事務全然缺乏知覺
    理會及判斷作用，而無自由決定意思之能力者，為心神喪失
    ，如此項能力並非完全喪失，僅較普通人之平均程度顯然減
    退者，則為精神耗弱。本案被告經本院囑託慈惠醫院鑑定其
    行為時之精神狀態，該院鑑定結論及建議略以：「於精神醫
    學上王員屬慢性精神分裂病具反社會性人格違常，依其自國
    小5 年級起犯錯不斷，反抗權威，青少年其即已達行為障礙
    之診斷，再依其使用安非他命之濫用史，參酌本院之病歷記
    載，王員於93年9 月8 日來院初診，當時診斷為安非他命（
    藥物）所致精神病及酒精依賴，並於93年9 月15日至10月5
    日住入本院急性病房……，住院期間亦抗精神病藥物治療為
    主，出院後未犯案前，來門診2 次，……仍以使用抗精神並
    藥物為主，亦即病人之藥物使用遵從性不佳，會斷續使用。
    ……鑑定者推論王員犯案當時確有受精神病症狀之影響；再
    依犯案後王員來門診治療之次數明顯增加，主要仍使用抗精
    神並藥物……，病人病情依此包括個人職業功能之下降及社
    交朋友之減少，亦改變主診斷為精神分裂病併反社會性人格
    違常，改變治療策略以長效針劑治療，期望降低病人之再犯
    或增進病人之醫囑遵從性；鑑定人綜合判定王員在案發時未
    達心神喪失，但已是精神耗弱之程度，建議繼續積極接受治
    療，不宜中斷。」，此有該院94年9 月30日94附慈精字第
    0942645 號函所附之精神鑑定書1 份在卷可稽。可見被告行
    為當時，其認知及現實判斷能力既有受損，其自由決定意思
    之能力應有相當減損，堪認其上開犯行確係受精神疾病宿因
    受藥物濫用誘發之影響，而處於精神耗弱之狀態。
四、核被告所為，係犯刑法第306 條第1 項之無故他人侵入住宅
    及第320 條第1 項之竊盜罪。被告無故侵入己○○之住宅而
    行竊，2 罪具有方法與結果之牽連關係，為牽連犯，應依刑
    法第55條後段從一較重之竊盜罪處斷。又其先後3 次竊盜犯
    行，時間緊接，所犯構成要件相同，顯係基於概括之犯意反
    覆為之，為連續犯，應依刑法第56條之規定論以一罪，並加
    重其刑。再被告於上開各竊盜行為當時係處於精神耗弱之狀
    態，已如前述，酌依刑法第19條第2 項規定減輕其刑，並先
    加後減之。審酌被告年值青壯，竟不思以正當之方式獲取財
    物，而貪圖私利，隨意竊取他人財物，並有2 次無故侵入他
    人住宅竊取財物，且當時該住宅內尚有人在內或在樓下門口
    ，不僅侵害他人之財產安全，亦足使被害人生畏懼之心，而
    被告為警查獲後均否認犯行，嗣於本院審理時雖已大致坦承
    ，但仍堅稱精神不佳，事出有因，未見切實悔悟，又被告曾
    因懲治盜匪條例案件，經本院判處有期徒刑7 年6 月確定，
    於91年12月24日假釋出監，有卷附臺灣高等法院被告前案紀
    錄表可查，雖未構成累犯，但其尚乏警惕之心，亦可概見，
    所為自應嚴予非難；惟另考量其遭逢家變，父親重病，工作
    亦非順利，乃又施用毒品，致生藥物性精神障礙，行為控制
    力較差，且所竊得之財物價值非鉅，失竊財物大致已經被害
    人領回，損害並未擴大及其犯罪動機、目的等一切情狀，量
    處如主文所示之刑。
據上論斷，應依刑事訴訟法第299 條第1 項前段、刑法第56條、
第306 條第1 項、第320 條第1 項、第55條、第19條第2 項，判
決如主文。
本案經檢察官戊○○到庭執行職務。
中    華    民    國    95    年    2     月    9     日
                  鳳山刑事第2 庭
                          審判長法  官  邱明弘
                                法  官  譚德周
                                法  官  李嘉益
以上正本證明與原本無異。
如不服本判決，應於收受送達後10日內向本院提出上訴書狀。
中    華    民    國    95    年    2     月    9     日
                                書記官  呂怜勳
附錄本案論罪科刑法條全文
刑法第320條
意圖為自己或第3人不法之所有，而竊取他人之動產者，為竊盜
罪，處5年以下有期徒刑、拘役或5百元以下罰金。
意圖為自己或第3人不法之利益，而竊佔他人之不動產者，依前
項之規定處斷。
前2項之未遂犯罰之


司法院資訊處製作；財團法人民間司法改革基金會備份。
